【裁判字號】    98,訴,2210
【裁判日期】    990415
【裁判案由】    損害賠償
【裁判全文】
臺灣桃園地方法院民事判決              98年度訴字第2210號
原      告  乙○○
訴訟代理人  紀亙彥律師
複  代理人  鈕則慧律師
被      告  甲○○
上當事人間請求損害賠償事件，本院於民國99年3 月23日辯論終
結，判決如下：
    主  文
被告應給付原告新臺幣柒拾貳萬貳仟伍佰參拾伍元，及自民國九
十八年十一月十三日起至清償日止，按年息百分之五計算之利息
。
原告其餘之訴駁回。
訴訟費用由被告負擔五分之三，餘由原告負擔。
本判決第一項，於原告以新臺幣貳拾肆萬元為被告供擔保後，得
假執行。
原告其餘假執行之聲請駁回。
    事  實  及  理  由
壹、程序部分：
一、被告經合法通知，未於言詞辯論期日到場，核無民事訴訟法
    第386 條所列各款情形，爰依原告之聲請，由其一造辯論而
    為判決。
二、原告原起訴請求被告應給付伊新臺幣（下同）3,136,610 元
    ，及自起訴狀繕本送達翌日起至清償日止之遲延利息，嗣工
    作損失部分僅請求實際工作損失716,760 元，故減縮請求金
    額為1,212,535 元（計算式：《15,433元＋716,760元 ＋1,
    000,000 元》×70% ＝1,212,535 元）及其法定利息，核與
    民事訴訟法第255 條第1 項第3 款之規定相符，應無不合，
    核先敘明。
貳、實體部分：
一、原告起訴主張：被告甲○○於民國96年10月27日凌晨1 時5
    分許，駕駛車牌號碼為0851-KC 號自用小客車，沿桃園縣中
    壢市○○路由東往西方向行駛，行經民權路與環西路口時，
    疏未注意車前狀況及遇紅燈應暫停，適伊於同一時、地騎乘
    重型機車沿環西路由北往南方向進入該路口，因閃避不及而
    撞擊被告上開車輛右前車門後，致伊摔落倒地，受有左肩鎖
    骨關節軔帶斷裂及右膝髖骨開放性骨折等傷害。被告之刑事
    責任部分，業經法院判處有期徒刑3 月在案，自應依侵權行
    為規定，負損害賠償責任。伊因而支出醫療費用為15,433元
    ；又伊於受傷前任職於萊德公司，每月平均工資為39,820元
    ，其因受傷住院及休養1 年半時間因無法工作，工作損失為
    716,760 元（計算式：39,820元×18＝716,760 元）；再者
    ，伊因所受之傷勢嚴重，住院多日，因留有後遺症導致殘廢
    ，經勞工保險局核定為10等級職業傷病殘廢，且致工作全無
    ，心裡受創嚴重，其年方24歲之青壯年期，受此傷害幾成廢
    人，精神所受痛苦極鉅，請求1,000,000 元之精神慰撫金，
    伊所受之上開損害合計為1,732,194 元。查本事故經行車事
    故鑑定委員會鑑定意見，認伊超速闖越黃燈亦為肇事次因，
    與有過失比例應以30% 計算，而減少請求全部損害30% ，即
    1,212,535 元。依侵權行為之法律關係，請求被告應給付伊
    1,212,535 元及自起訴狀繕本送達翌日起算法定遲延利息，
    並願供擔保為假執行之判決。
二、被告未於言詞辯論期日到場，亦未提出書狀，作何聲明或陳
    述。
三、原告主張被告於96年10月27日凌晨1 時5 分許，下午3 時46
    分許，駕駛車牌號碼為0851-KC 號自用小客車，沿桃園縣中
    壢市○○路由東往西方向行駛，行經民權路與環西路口時，
    疏未注意車前狀況及遇紅燈應暫停，適伊於同一時、地騎乘
    重型機車沿環西路由北往南方向進入該路口，因閃避不及而
    撞擊被告上開車輛右前車門後，致伊摔落倒地，受有左肩鎖
    骨關節軔帶斷裂及右膝髖骨開放性骨折之傷害等情，業經原
    告請求引用刑事庭卷證，而經本院依職權調取本院97年度壢
    交簡字第3505號被告過失傷害等之刑事全卷所附之交通事故
    調查筆錄、現場圖、調查報告表、現場照片、診斷證明書查
    明屬實。又被告上開疏未注意致發生本件事故之情事，經刑
    事庭調查結果，亦認被告有過失而依過失傷害罪判處有期徒
    刑3 月確定，亦有本院97年度壢交簡字第3505號刑事簡易判
    決在卷可稽，則原告此部分主張之事實，可堪認為真實。
四、按因故意或過失，不法侵害他人之權利者，負損害賠償責任
    ；汽車、機車或其他非依軌道行駛之動力車輛，在使用中加
    損害於他人者，駕駛人應賠償因此所生之損害。不法侵害他
    人之身體或健康者，對於被害人因此喪失或減少勞動能力或
    增加生活上之需要時，應負損害賠償責任。不法侵害他人之
    身體、健康，被害人雖非財產上之損害，亦得請求賠償相當
    之金額。民法第184 條第1 項前段、第193 條第1 項、第19
    5 條第1 項前段分別定有明文。查被告駕駛上開自用小客車
    過失不法撞傷原告，既如前述，依法自應負賠償責任。則原
    告依上開條文規定，請求被告賠償財產及非財產上之損害，
    即屬有據，茲就原告請求賠償之項目及金額，是否准許，則
    分述如後：
(一)、醫藥相關費用部分：
    原告主張因系爭事故後支出醫藥費用為15,433元，且均屬必
    要等節，並提出相符之醫療費用收據及藥局票一發票2 紙為
    憑，被告經受相當時間之通知後並未爭執，且由原告所提出
    之明細所載其住院期間為96年10月27日至96年11月9 日，且
    所提醫療收據日期均在上開期間，均為其所住醫院所開立，
    費用名目則為病房費、治療費、麻醉費、手術費、材料費、
    診察費等其所受傷害治療所需之費用，而藥局支出亦於上開
    期間所為，並為上開醫院內所開設之同名藥局，亦應為其傷
    害所必要支出之醫療相關費用，而與被告之侵權行為間具相
    當因果關係，且核屬必要費用，故此部分之損害，堪予認定
    。原告此部分之請求應予准許。
(二)、勞動損失部分：
    原告主張其因本件事故受傷，導致其左肩鎖骨關節軔帶扭傷
    、拉傷及右開放性髕骨折、第三、四節腰部閉鎖性脊髓爆裂
    性骨折，實際住院14天，又因遺留後遺症，經勞工保險局核
    定符合第10等級職業傷病殘廢，致依醫囑休養1 年半期間無
    法工作，受有勞動力減少之損失等語。經查，原告於96年10
    月27日車禍後住院14日，據其提出診斷證明書為憑，業如前
    述，實際無法工作。又原告因車禍受傷曾經勞工保險局核定
    為第10級殘廢，而給付補助，並因而無法繼續於萊德公司工
    作，嗣於休養1 年半後，復於98年6 月間始找到新工作，亦
    據其提出98年度所得扣繳憑單2 紙為憑，復與醫囑宜休養1
    年半之情狀相符，且以被告所受韌帶斷裂、脊椎骨折受傷等
    情形，確實會影響長時間坐、臥，無法勝任其原有駕駛職務
    ，是其受有1 年半之工作損失等情，亦可認定。而原告於車
    禍前確於萊德公司工作，每月薪資為39,820元，嗣於98年6
    月所任新職，仍從事駕駛拖車為業，每月薪資亦可達40,000
     元 ，亦有其所提出96、98年所得扣繳憑單可查，是其請求
    以事故發生前每月薪資39,820元作為計算其實際工作損失之
    損害賠償金額，尚屬合理。是其請求工作損失716,760 元，
    應予准許。
(三)、精神慰撫金部分：
    查原告因系爭事故受有前開嚴重傷害，造成身體未復原前之
    相當期間無法從事原有工作，其精神上遭受重大痛苦乃屬必
    然，是其主張精神上受有莫大痛苦，可堪認定。又原告於事
    故發生時僅有24歲，高職肄業，從事駕駛拖車為業，名下有
    1 筆不動產（包含建物及土地），貸款2,800,000 元，另有
    汽車1 輛；而被告43歲，高中畢業，無固定工作，其96、97
    年年收入各為3,167 元、253,136 元，惟名下尚有房屋1 筆
    、3 筆投資，刑事判決有罪後，易科罰金已如數繳納91,000
    元等，除據原告陳述屬實，並有本院依職權調閱稅務電子閘
    門資料查詢表在卷可參，及上述刑事卷全卷資料可憑，則以
    兩造之身分地位、學歷、經濟能力，復斟酌原告經此車禍所
    受傷害等具體情狀，認原告所得請求之精神慰撫金以300,00
    0 元為適當，逾此部分之請求不應准之。
(四)、據上，原告得請求被告賠償之金額為1,032,193 元（計算式
    ：醫療相關費15,433元＋工作損失716,760 元＋精神慰撫金
    300,000 元＝1,032,193 元）。
五、再按損害之發生或擴大，被害人與有過失者，法院得減輕賠
    償金額或免除之，固為民法第217 條所明定，惟須以被害人
    之行為與加害人之行為，為損害之共同原因，且被害人於其
    行為有過失，為成立之要件。經查，由上開刑事卷附之交通
    事故現場圖、調查報告表、現場照片及兩造車損、受傷、跌
    倒情形綜合判斷，本件事故發生地為設有行車管制號誌正常
    運作之交岔路口，兩車行駛方向不同，雙方應遵守之號誌時
    相不同，惟查目擊證人黃雅婷於警詢及偵查中則均證稱：當
    時伊騎車在環西路上，快到民權路口時看到燈號變更黃燈，
    伊準備要停等紅燈時，原告機車還在伊後方，之後伊未到達
    停止線時，原告機車就車速很快超越伊並在路口發生碰撞等
    語，足見原告到達該路口時確為行車號誌剛轉為黃燈之際，
    則此際民權路上行車號誌即將但尚未轉為綠燈，即行人號誌
    秒數剛歸零，惟行車號誌尚為紅燈，此亦與被告於偵查中稱
    其係注意秒數等語，堪信其並未注意實際行車號誌，而未注
    意兩者間秒差存在，是依兩造當時會於交岔路口碰撞，即因
    被告闖紅燈，而原告於黃燈時超速行駛，就超速一節原告亦
    不否認，從而，原告上開行為與本件交通事故之發生及原告
    本人因此受此重傷亦具有因果關係，足見原告就本件交通事
    故之發生與有過失，此為上開刑事庭所認定之事實，而臺灣
    省桃園縣區車輛行車事故鑑定委員會97年4 月15日桃縣行字
    第0975201102號函附意見亦同此認定，並附於前述刑事卷宗
    可按，本院審酌上開各情及鑑定意見，認被告就系爭事故應
    負擔70﹪之過失責任，餘即應由原告負其與有過失之責任。
    因而，原告所得請求之損害賠償額扣除其與有過失應負擔之
    部分即30﹪後，其得請求之金額即為722,535 元（計算式：
    1,032,193 元×30% ＝309,658 元，元以下四捨五入，1,03
    2,193 元－309,658 元＝722,535 元）。
六、從而，原告依侵權行為之法律關係，請求被告給付原告722,
    535 元，及自起訴狀繕本送達翌日，即98年11月13日起至清
    償日止，按年息5%計算之利息，洵屬正當，應予准許；至其
    逾此範圍之請求，即非有據，應予駁回。原告陳明願供擔保
    聲請宣告假執行，關於其勝訴部分，核無不合，爰酌定相當
    之擔保金額，予以准許；至其敗訴部分，假執行之聲請失所
    附麗，應予駁回。
七、本件事證已臻明確，兩造其餘主張、抗辯及所用之攻擊、防
    禦方法，核與本判決之結果不生影響，爰不一一論述，附此
    敘明。
據上論結，本件原告之訴為一部有理由，一部無理由，依民事訴
訟法第385 條第1 項前段、第79條、第390 條，判決如主文。
中    華    民    國    99    年    4     月    15    日
                        民事第三庭  法  官  陳筱蓉
上為正本係照原本作成
如對本判決上訴，須於判決送達後20日內向本院提出上訴狀
中    華    民    國    99    年    4     月    15    日
                                    書記官  蔡佩媛

司法院資訊處製作；財團法人民間司法改革基金會備份。
